【裁判字號】    99,交聲,19
【裁判日期】    990120
【裁判案由】    聲明異議
【裁判全文】
臺灣彰化地方法院交通事件裁定          99年度交聲字第19號
原處分機關    交通部公路總局臺中區監理所彰化監理站
異  議  人
即受處分人    甲○○
上列受處分人因違反道路交通管理處罰條例案件，對於交通部公
路總局臺中區監理所彰化監理站民國98年12月21日所為之裁決（
彰監四字第裁64-Z00000000號），聲明異議，本院裁定如下：
    主    文
原處分關於吊扣駕駛執照拾貳個月部分撤銷。
甲○○汽車駕駛人駕駛汽車，經測試檢定酒精濃度超過規定標準
，吊扣小型車普通駕駛執照拾貳個月。
    理    由
一、原處分意旨略以：異議人即受處分人甲○○於民國98年12月
    19日凌晨1 時9 分許，駕駛車號7N-7763 號自用一般小客貨
    車，行經臺76線西向22.1公里處，有「酒後駕車經檢測呼氣
    酒精濃度為每公升0.29毫克」之違規行為，為警製單舉發，
    並經原處分機關裁處罰鍰新臺幣（下同）1 萬9 千5 百元，
    吊扣駕駛執照12個月，並施以道安講習之處分，於法並無不
    合等語。
二、聲明異議意旨略以：受處分人對於上述時間，駕駛前開車輛
    行經臺76線西向22.1公里處，有「酒後駕車經檢測呼氣酒精
    濃度為每公升0.29毫克」之違規事實，並不爭執，然表示伊
    係駕駛自用一般小型車，卻需吊大貨車普通駕駛執照，將影
    響工作，盼能吊扣小型車駕照，免予吊扣大貨車駕照，爰依
    法聲明異議。
三、按汽車駕駛人飲用酒類或其他類似物後，其吐氣所含酒精濃
    度超過每公升0.25毫克或血液中酒精濃度超過百分之0.05以
    上者，不得駕車；汽車駕駛人，有第35條第1 項規定之酒後
    駕車情形，應接受道路交通安全講習；汽車駕駛人，駕駛汽
    車經測試檢定酒精濃度超過規定標準，處1 萬5 千元以上6
    萬元以下罰鍰，並當場移置保管該汽車及「吊扣」其駕駛執
    照1 年，道路交通安全規則第114 條第2 款、道路交通管理
    處罰條例第24條第1 項第2 款、第35條第1 項第1 款分別定
    有明文。
四、經查：
  (一)受處分人駕駛車號7N-7763 號自用一般小客貨車於98年12月
    19日凌晨1 時9 分許，行經臺76線西向22.1公里處，有「酒
    後駕車經檢測呼氣酒精濃度為每公升0.29毫克」之違規行為
    ，為警製單舉發，並經原處分機關依道路交通管理處罰條例
    第35條第1 項第1 款、第24條第1 項第2 款之規定，於98年
    12月21日以彰監四字第裁64-Z00000000號裁決書裁處罰鍰1
    萬9 千5 百元，吊扣駕駛執照12個月，並施以道安講習，有
    內政部警政署國道公路警察局公警局交字第Z00000000 號舉
    發違反道路交通管理事件通知單、前開違反道路交通管理事
    件裁決書各1 紙在卷可稽，且為受處分人所不爭執，是其前
    開違規之事實足堪認定。
  (二)按道路交通管理處罰條例第68條業於94年12月14日修正，並
    自95年3 月1 日施行，修正前之道路交通管理處罰條例第68
    條規定：汽車駕駛人，因違反本條例及道路交通安全規則之
    規定，受「吊扣或」吊銷駕駛執照處分時，「吊扣或」吊銷
    其持有各級車類之駕駛執照。而修正後之道路交通管理處罰
    條例第68條規定：汽車駕駛人，因違反本條例及道路交通安
    全規則之規定，受吊銷駕駛執照處分時，吊銷其持有各級車
    類之駕駛執照。查該條文修正前，其原提案修正條文為：汽
    、機車駕駛人，因違反本條例及道路交通安全規則之規定，
    受「吊扣或吊銷」駕駛執照處分時，「吊扣或吊銷」其違法
    或違規當時所駕駛車輛之駕駛執照，立法理由略以：原條文
    將違法或違規駕駛人所持有各級車類之駕駛執照一併吊扣或
    吊銷，失之過酷，影響人民工作及生活甚鉅，爰修正之等語
    ，是以其立法意旨在於違規行為對道路交通秩序之維持及道
    路交通安全已生較大之影響，故規定吊扣或吊銷其持有各級
    車類之駕駛執照，以限制其繼續駕車行駛道路之權利，其係
    屬駕駛行為之限制，並不因所持駕駛執照種類不同而有所差
    異。然最後通過之修正條文，則係將道路交通管理處罰條例
    第68條原有條文中之「吊扣或」三字刪除各情，有立法院交
    通委員會94年10月5 日臺立交字第0942400153號函附道路交
    通管理處罰條例第68條審查報告可參（參立法院公報第94卷
    第70期第135 頁至第138 頁）。是參照上開立法理由及立法
    經過，依修正後之條文，按上開規定受「吊銷駕照」處分者
    ，仍維持吊銷其持有各級車類駕駛執照之處分，至於受「吊
    扣駕照」處分者，則僅「吊扣」其違法或違規當時所駕駛車
    輛之駕駛執照，不再吊扣其持有各級車類之駕駛執照（臺灣
    高等法院臺中分院96年度交抗字第136 號、第648 號、第78
    8 號裁定意旨參照）。
  (三)查本件異議人違規行為發生於98年12月19日，自應依修正後
    道路交通管理處罰條例第68條裁處，且修正後道路交通管理
    處罰條例第68條之規定，既將「吊扣」等字刪除，是依前開
    說明，駕駛人受吊扣駕駛執照處分時，不再吊扣其持有各級
    車類之駕駛執照，故原處分機關於作成吊扣駕駛執照處分時
    ，應就行為人所應吊扣之駕駛執照種類予以限定，始符合依
    法行政原則。而異議人為本件違規時係駕駛自用一般小客貨
    車（普通小型車），此有內政部警政署國道公路警察局公警
    局交字第Z00000000 號舉發通知單附卷可憑，揆諸前開說明
    ，其依法所受之處分應為限制其駕駛自小客貨車之權利，亦
    即吊扣其小型車普通駕駛執照；至於受處分人僅領有較高級
    之大貨車普通駕駛執照，致無較低級車類之小型車普通駕駛
    執照可供吊扣，此係源於道路交通安全規則關於「一照原則
    」之駕照管理問題，惟行政機關本應時時因應法令之變更，
    而精進其行政執行成效，斷不得因技術層面之困難，而置相
    關法令於不顧，甚或逾越比例原則，是技術層面的問題，要
    難據為原處分並無不當之理由，原處分機關未審酌及此，竟
    仍執行吊扣受處分人所持有之大貨車普通駕駛執照，即難認
    為允當。從而，本件受處分人之異議為有理由，爰撤銷原處
    分關於「吊扣駕駛執照12個月」部分，並就撤銷部分改諭知
    如主文第2 項所示之處罰。至於原處分機關另裁處異議人「
    罰鍰1 萬9 千5 百元、施以道安講習」部分，聲明異議意旨
    並未指摘及此，本院即無由併予審酌，附此指明。
  (四)另關於公路機關因汽車駕駛人取得高一級車類之駕駛資格者
    ，應換發駕駛執照，並准其駕駛較低級車類之車輛，而已領
    有大貨車普通駕駛執照者，得駕駛大貨車、小型車、輕型機
    器腳踏車的規定，而於實務上僅逐級核給汽車駕駛執照1 張
    ，致持有大貨車普通駕駛執照者，因駕駛普通小型車違規，
    而須吊扣小型車普通駕駛執照時，其駕照如何「吊扣」其中
    一部分，係屬執行方式，為技術層面之問題，併此敘明。
五、據上論斷，應依道路交通管理處罰條例第87條第2 項、道路
    交通案件處理辦法第20條前段，裁定如主文。
中    華    民    國    99    年    1     月    20    日
                  交通法庭法  官  李淑惠
以上正本證明與原本無異。
如不服本裁定，應於裁定送達後5日內，向本院提出抗告狀(須附
繕本)。
中    華    民    國    99    年    1     月    20    日
                          書記官  張清秀

司法院資訊處製作；財團法人民間司法改革基金會備份。
